【裁判字號】    98,台上,4370
【裁判日期】    980731
【裁判案由】    違反貪污治罪條例
【裁判全文】
最高法院刑事判決            九十八年度台上字第四三七０號
上  訴  人  甲○○
選任辯護人  蘇俊誠律師
            蘇榮達律師
上列上訴人因違反貪污治罪條例案件，不服台灣高等法院高雄分
院中華民國九十七年十二月二日第二審更審判決（九十七年度上
更(一)字第二０三號，起訴案號：台灣高雄地方法院檢察署九十年
度偵字第一一八七五、一一八七六、一一八七七、一二０四六、
一二０四七、一二０四八、一二０四九、一三一七四、一四三六
四、一五九九三、一五九九四、一五九九八、一七五五四、一八
八０三、一九二三一、一九二三二、一九二三三號〈原判決除九
十年度偵字第一一八七六號外，其餘案號均漏載〉），提起上訴
，本院判決如下：
    主  文
原判決撤銷，發回台灣高等法院高雄分院。
    理  由
本件原判決認定上訴人甲○○自民國九十年一月起，任職於高雄
市政府警察局前鎮鎮派出所（下稱前鎮街派出所），擔
任巡佐，負責帶班巡邏等業務，為依據法令從事調查公務之人員
，有原判決事實欄所載對於違背職務之行為收受賄賂、行使使公
務員登載不實事項於公文書等犯行，因而撤銷第一審關於上訴人
部分之科刑判決，改判仍依修正前刑法牽連犯從一重論上訴人以
有調查職務之公務員，對於違背職務之行為，收受賄賂罪，處有
期徒刑五年六月，褫奪公權三年，及為其他從刑之宣告。固非無
見。
惟查：(一)、於九十六年四月二十四日以前，犯貪污治罪條例第四
條至第六條之罪，經宣告無期徒刑或逾有期徒刑一年六月之刑者
，不予減刑；但依同條例第十二條規定減輕其刑者，不在此限。
此觀中華民國九十六年罪犯減刑條例第三條第一項第一款之規定
至明。原判決既認上訴人於九十年四月間收受賄賂之行為，係犯
貪污治罪條例第四條第一項第五款之對於違背職務之行為收受賄
賂罪，其收受賄賂總額為新台幣（下同）一萬六千元，在五萬元
以下，且情節輕微，應依同條例第十二條第一項之規定減輕其刑
。則依上揭減刑條例之規定，上訴人經宣告之刑度雖已逾一年六
月，但仍應予以減刑。原判決未予減刑，自有不適用法則之違法
。(二)、刑法上之公務員對於違背職務之行為收受賄賂罪，該所謂
違背職務之行為，係指在其職務範圍內不應為而為，或應為而不
為者而言。原判決以上訴人行為時，係前鎮街派出所巡佐，負責
帶班巡邏等業務，為依據法令從事調查公務之人員，乃認其收受
賄賂，而透過不知情之警員黃正評配合製作內容不實之車禍備案
紀錄及道路交通事故證明書，所為係犯貪污治罪條例第四條第一
項第五款之對於違背職務之行為收受賄賂等罪。原判決僅認定上
訴人當時擔任派出所巡佐，負責帶班巡邏等業務等情，即執為其
論定上訴人應負上開罪責之根據；然上開製作車禍備案紀錄及道
路交通事故證明書，如何亦係上訴人職務範圍內之事項，而屬於
其違背該職務之行為？事實並非詳明。原判決未詳加認定，並說
明其所憑之依據及理由，自嫌理由欠備。(三)、原判決理由說明：
本件因陳武才（第一審共同被告，通緝中）涉犯（修正前）貪污
治罪條例第十一條第一項、第二項之罪嫌，經檢察官依職權核發
通訊監察書，對陳武才使用之（０七）0000000、（０七
）0000000、000000000號等電話施以通訊監察
，屬依法定程序而取得監聽資料，但未經法院調查證據之程序，
以確認該監聽錄音譯文之真實性，上訴人及其選任辯護人且已爭
執其證據能力，應認無證據能力等情，而認上述警方對陳武才實
施監聽之通訊監察譯文為無證據能力。嗣卻併引「偵查Ｃ卷第一
四至一六頁」之卷內資料（按即警方對陳武才使用上揭（０七）
0000000、000000000號電話實施通訊監察之通
話內容譯文），作為論斷上訴人犯罪事實之依據（見原判決第七
、八、二０頁），難謂無理由矛盾之違誤。以上或為上訴意旨所
指摘，或為本院得依職權調查之事項，應認原判決仍有撤銷發回
更審之原因。
據上論結，應依刑事訴訟法第三百九十七條、第四百零一條，判
決如主文。
中    華    民    國  九十八  年    七    月  三十一  日
                      最高法院刑事第九庭
                          審判長法官  邵  燕  玲
                                法官  李  伯  道
                                法官  孫  增  同
                                法官  李  英  勇
                                法官  林  俊  益
      本件正本證明與原本無異
                                      書  記  官
中    華    民    國  九十八  年    八    月    六    日
                                                      Ｅ


司法院資訊處製作；財團法人民間司法改革基金會備份。
